臺灣臺南地方法院民事裁定
109年度消債更字第425號
聲  請   人
即 債 務 人  楊景泉即楊政輝


代  理  人  林泓帆律師(法扶律師)  
上列債務人聲請消費者債務清理更生事件，本院裁定如下：
    主  文
債務人楊景泉即楊政輝自民國110年1月29日下午5時起開始更生
程序，並命司法事務官進行本件更生程序。
    理    由
一、按債務人不能清償債務或有不能清償之虞者，得依本條例所
    定更生程序，清理其債務；債務人無擔保或無優先權之本金
    及利息債務總額未逾新臺幣（下同）1,200萬元者，於法院
    裁定開始清算程序或宣告破產前，得向法院聲請更生；債務
    人對於金融機構負債務者，在聲請更生或清算前，應向最大
    債權金融機構請求協商債務清償方案，或向其住、居所地之
    法院或鄉、鎮、市、區調解委員會聲請債務清理之調解；法
    院開始更生程序之裁定，應載明其年、月、日、時，並即時
    發生效力；法院裁定開始更生或清算程序後，得命司法事務
    官進行更生或清算程序。消費者債務清理條例（下稱消債條
    例）第3條、第16條第1項前段、第42條第1項、第45條第1項
    、第151條第1項分別定有明文。　
二、聲請意旨以：聲請人即債務人積欠花旗(台灣)商業銀行股份
    有限公司(下稱花旗銀行)及台新國際商業銀行股份有限公司
    無擔保或無優先權債務總額約616,873元，為清理債務，於
    民國109年10月26日以書面向本院聲請消債者債務清理前置
    調解，最大債權金融機構花旗銀行調解時雖提供120期、利
    率5％、每月清償6,757元之還款方案，惟債務人現罹患癌症
    休養中，每月至多僅能還款約3,000元，實無力負擔上開還
    款方案，以致調解不成立。債務人係一般消費者，未從事營
    業，且未經法院裁定開始清算程序或宣告破產，債務人雖因
    罹癌休養中而未能工作，但領有商業保險給付，待日後康復
    即可賺取薪資履行更生方案，且母親陳碧銀亦表明願擔任更
    生方案保證人，爰依消債條例提之規定，自調解不成立之日
    起20日內，提出本件更生之聲請等語。
三、經查：
  ㈠債務人為一般消費者，5年內未從事營業活動，據最大債權金
    融機構花旗銀行陳報，債務人積欠花旗銀行及台新國際商業
    銀行股份有限公司等金融機構無擔保或無優先權債務總額為
    636,994元(含本金619,023元；利息、違約金及其他費用17,
    971元)等情，業據債務人提出債權人清冊、債務人清冊、財
    團法人金融聯合徵信中心查詢當事人綜合信用報告回覆書為
    證(見本院卷第16-21、89-101頁)，且有花旗銀行提供之前
    置調解金融機構無擔保債務還款分配表在卷可稽(見本院卷
    第127頁)，是債務人為一般消費者，現積欠無擔保或無優先
    權之本金及利息債務總額未逾1,200萬元，堪可認定。又債
    務人在本件更生聲請前，於109年10月26日以書面向本院聲
    請消債者債務清理前置調解，經本院以109年度南司調字第6
    38號受理後，最大債權金融機構花旗銀行於調解時提供債務
    人「以636,994元、分120期、利率5％、月付6,757元」之還
    款方案，惟債務人表示無法負擔，調解不成立等情，亦據債
    務人提出調解不成立證明書為證(見本院卷第28頁)，且有花
    旗銀行提供之前置調解金融機構無擔保債務還款分配表及前
    置調解機制協議書在卷可稽(見調解卷第27、28頁)，並經本
    院依職權調取本院109年度南司消債調字第638號卷宗核閱無
    訛，是債務人提起本件更生聲請前，已踐行前置調解程序而
    調解不成立之事實，亦可認定。
  ㈡債務人於107年度及108年度申報所得分別為86,229元、322,6
    55元，名下有郵局存款111元、新光銀行存款71元及土地10
    筆，財產總額為490,668元，另有投保新光人壽、富邦人壽
    及全球人壽等商業保險，債務人於109年4月4日自能元科技
    股份有限公司勞工保險退保後，即無參加勞保紀錄，健保則
    投保於臺南市東區區公所等情，此有債務人提出之綜合所得
    稅各類所得資料清單、全國財產稅總歸戶財產查詢清單、勞
    工保險被保險人投保資料表、富邦人壽終身壽險保單首頁影
    本、全球人壽終身健康保險單首頁影本、新光人壽保單明細
    表在卷可證(見調解卷第12-15頁；本院卷第51-59頁、63-69
    頁、73-85頁、103-121頁)，並有本院依職權調取債務人之
    電子稅務閘門財產所得調件明細表及之勞健保資料附卷可憑
    (見本院卷第51-60、63-69頁)，是債務人名下雖有存款及財
    產，但存款金額合計不到千元，其名下各筆土地面積均不到
    3平方公尺，甚為狹小，價值並不高，估算其實際變價可得
    之價金，對債務清償應無助益，應無列入債務人償債能力之
    必要。又債務人於提出本件更生聲請前兩年之收入總額為40
    8,884元，因罹患大腸癌治療中，自109年5月起無法工作，
    復於109年10月29日起至109年11月3日因右腳前距腓韌帶部
    分撕裂傷併外側腓肌腱肌腱炎住院手術治療，出院後宜由專
    人照護1個月及休養3個月等情，已據債務人提出財產及收入
    狀況說明書及高雄榮民總醫院臺南分院診斷證明書附卷為憑
    (見本院卷第14-15、27頁)；且債務人未領有任何津貼或補
    助，但領有商業保險給付等情，並據債務人陳明在卷(見本
    院卷第87頁)，亦有臺南市政府社會局於110年1月18日以南
    市社助字第1100131939號函覆債務人自107年1月至109年12
    月未具有本市低收或中低收入戶資格，且不具身心障礙身分
    ，未領有身心障礙者生活補助費、青年安心成家方案租金補
    貼等語明確(見本院卷第129頁)。是依債務人上述工作、收
    入及財產情況，堪認其聲請更生前兩年之每月平均所得17,0
    37元(計算式：408,884元÷24個月＝17,037元，元以下4捨5入
    ，下同)，作為核算其目前償債能力之基礎，較為妥適。
　㈢按債務人必要生活費用，以最近一年衛生福利部或直轄市政
    府所公告當地區每人每月最低生活費1.2倍定之，消債條例
    第64條之2第1項定有明文。債務人聲請更生或清算時所提財
    產及收入狀況說明書，其表明每月必要支出之數額，與消債
    條例第64條之2第1項、第2項規定之認定標準相符者，毋庸
    記載原因、種類及提出證明文件，亦為消債條例施行細則第
    21之1條第3項所明定。是以債務人戶籍地之臺南市政府公告
    109年度每人每月最低生活費12,388元之1.2倍計算，債務人
    每月必要生活費用即應以14,866元(計算式：12,388元×1.2
    倍＝14,866元)為認定基準。債務人陳報其個人每月必要生活
    費用額為15,000元，未提出證明文件，且逾上開必要生活費
    之標準，是本院認債務人每月基本生活費用，於14,866元之
    範圍內，方屬合理，逾此範圍則不予計入。
　㈣綜上各情，以債務人聲請更生前兩年內之每月平均收入17,03
    7元，扣除其每月生活必要費用14,866元後，餘款2,171元(
    計算式：17,037元－14,866元＝2,171元)，顯無法負擔最大債
    權金融機構花旗銀行在本院前置調解時所提供「120期、利
    率5％、月付6,757元」之還款方案，是債務人之經濟狀況，
    確已達不能清償債務之虞程度，而有更生之原因，及藉助更
    生制度調整其與債權人間之權利義務關係而重建其經濟生活
    之必要。
四、綜上所述，依債務人之收入財產及必要生活支出之情形，已
    達不能清償債務之程度；債務人係一般消費者，未曾從事營
    業，其無擔保或無優先權之本金及利息債務總額未逾1,200
    萬元，亦曾踐行前置調解程序而調解不成立，復未經法院裁
    定開始清算程序或宣告破產，又無消債條例第6條第3項、第
    8條或第46條各款所定應駁回更生聲請之事由存在，債務人
    聲請本件更生，應予准許，爰裁定如主文所示。　　
中　　華　　民　　國　　110 　年　　1 　　月　　29　　日
                  消債法庭法  官　張桂美
以上正本係照原本作成。　　　　　　　　　
本裁定不得抗告。
本裁定已於110年1月29日下午5時公告。　　　
中　　華　　民　　國　　110 　年　　1 　　月　　29　　日
                          書記官  蘇冠杰